【裁判字號】    97,上訴,435
【裁判日期】    970530
【裁判案由】    違反槍砲彈藥刀械管制條例
【裁判全文】
臺灣高等法院高雄分院刑事判決         97年度上訴字第435號
上  訴  人
即  被  告  甲○○
                    （現另案於臺灣高雄第二監獄執行中）
指定辯護人  本院公設辯護人于欣潔
上列上訴人因違反槍砲彈藥刀械管制條例案件，不服臺灣高雄地
方法院96年度訴字第2552號中華民國97年1 月21日第一審判決（
起訴案號：臺灣高雄地方法院檢察署96年度偵字第7620號），提
起上訴，本院判決如下：
     主  文
原判決撤銷。
甲○○未經許可持有空氣槍，累犯，處有期徒刑參年陸月，併科
罰金新臺幣拾萬元，罰金如易服勞役，以新臺幣壹仟元折算壹日
。扣案空氣長槍壹把（槍枝管制編號高鑑0000000000號，含狙擊
鏡、瓦斯瓶各壹個）沒收。
     事  實
一、甲○○前因施用毒品案件，於民國89年間經法院判處有期徒
    刑8 月，緩刑3 年確定，又因施用毒品案件，於90年間經法
    院判處有期徒刑3 月確定，上開緩刑之宣告亦經撤銷，嗣於
    91年12月31日執行完畢，復因施用毒品案件，於94年間經法
    院判處有期徒刑6 月確定，於94年9 月29日執行完畢。竟不
    知警惕，於95年6 月間，在高雄縣岡山鎮彩虹師模型店，購
    買具有殺傷力之空氣長槍1 把（含狙擊鏡、瓦斯瓶各1 個，
    槍枝管制編號高鑑0000000000號）及附鋼珠1 罐，而未經許
    可持有空氣槍。嗣於96年2 月15日下午6 時許，甲○○駕駛
    P6-1723 號小客車，行經高雄縣岡山鎮○○○路79-5號前，
    因他案遭緝獲，並經警在甲○○車內扣得上開具有殺傷力空
    氣長槍1 把（含狙擊鏡、瓦斯瓶各1 個，槍枝管制編號高鑑
    0000000000號）及鋼珠1 罐等物，而查知上情。
二、案經內政部警政署高雄港務警察局報告台灣高雄地方法院檢
    察署檢察官偵查起訴。
     理  由
一、證據能力之說明：高雄縣政府警察局槍彈鑑定書固係被告以
    外之人於審判外之陳述，但已經檢察官、被告、辯護人於準
    備程序同意作為證據，且於言詞辯論終結前亦未聲明異議，
    本院審酌上開鑑定均無其他證據可認有錯誤性及虛偽性之可
    能，是依該書面陳述作成時之情況，即認為適當，依刑事訴
    訟法第159 條之5 第2 項規定，自得為證據。
二、訊據上訴人即被告甲○○（下稱被告）否認未許可持有具有
    殺傷力之空氣槍犯行，辯稱其購買扣案空氣長槍時，並不知
    扣案空氣長槍具有殺傷力等語。
三、經查：
    (一)被告於95年6 月間，在高雄縣岡山鎮彩虹師模型店，購買
      具有殺傷力之空氣長槍1 把（含狙擊鏡、瓦斯瓶各1 個，
      槍枝管制編號高鑑0000000000號）及附鋼珠1 罐之事實，
      有上開空氣長槍1 把扣案可佐，又扣案空氣長槍經鑑定結
      果，認係仿步槍外型製造之空氣長槍，以銜接中小型高壓
      氣體鋼瓶為發射動力，可發射直徑約8mm 彈丸，經試射測
      得鋼珠之發射速度分別為151 、152 、153 公尺/ 秒，計
      算其動能分別為23.83 、24.14 、24.46 焦耳，單位面積
      動能分別為47.40 、48.03 、48.67 焦耳/ 平方公分，有
      高雄縣政府警察局槍彈鑑定書附卷可稽（見警卷第31～35
      頁）。是扣案空氣長槍彈丸面積動能已達20焦耳/ 平方公
      分以上而足以穿入人體皮肉層，具有殺傷力至明。
    (二)被告固辯稱扣案空氣長槍1 把係經由網路在拍賣網站上購
      買，而其購買扣案空氣長槍時，並不知扣案空氣長槍具有
      殺傷力等語。然被告於警詢及偵查中均陳述扣案空氣長槍
      1 把係在高雄縣岡山鎮彩虹師模型店購買等語明確，其後
      於法院調查、審理中始改稱係經由網路在拍賣網站上購買
      ，衡情，被告倘係經由網路在拍賣網站上購買扣案空氣長
      槍，當無故意編造虛偽陳述在高雄縣岡山鎮彩虹師模型店
      購買之理，被告其後改稱無非事後迴護他人之詞，不足採
      取。又國家為維護社會治安，禁止未經許可持有具有殺傷
      力之槍、彈，此為一般人所明知。再被告前於93年間未經
      許可持有具有殺傷力之改造手槍、土造子彈，於94年12月
      間未經許可持有具有殺傷力之土造子彈，嗣於95年1 月24
      日為警查獲，有被告前案紀錄表及臺灣高雄地方法院95年
      度訴字第948 號刑事判決在卷足憑（見原審卷第40～43頁
      ），是依被告之智識經驗應無不知之理。被告既未能提出
      扣案之空氣長槍不具殺傷力而可合法持有之證明，被告空
      言辯稱其購買扣案空氣長槍時，並不知扣案空氣長槍具有
      殺傷力一節，即無可採。
    綜上所述，被告未經許可持有具有殺傷力之空氣槍，事證明
    確，犯行堪以認定。
四、核被告所為，係犯槍砲彈藥刀械管制條例第8 條第4 項未經
    許可持有具有殺傷力之空氣槍罪。被告前因施用毒品案件，
    於89年間經法院判處有期徒刑8 月，緩刑3 年確定，又因施
    用毒品案件，於90年間經法院判處有期徒刑3 月確定，上開
    緩刑之宣告亦經撤銷，嗣於91年12月31日執行完畢，復因施
    用毒品案件，於94年間經法院判處有期徒刑6 月確定，於94
    年9 月29日執行完畢，有被告前案紀錄表在卷可按，5 年以
    內，故意再犯有期徒刑以上之本罪，為累犯，應依法加重其
    刑。
五、原審以被告事證明確，予以論罪科刑，固非無見。惟查：(一)
    被告未經許可持有空氣槍，已如前述，原判決事實及理由亦
    認被告係犯未經許可持有空氣槍罪，然主文則記載「甲○○
    未經許可，持有可發射金屬，具有殺傷力之玩具空氣長槍…
    …」，即有未合。(二)扣案鋼珠1 罐雖係被告所有，然既非違
    禁物，亦非供被告持有扣案空氣槍所需用之物，故不宣告沒
    收。原判決認扣案鋼珠1 罐應依刑法第38條第1 項第2 款規
    定宣告沒收，於法核有未合。被告上訴意旨否認犯罪，指摘
    原判決不當，雖無理由，惟原判決既有上開可議，仍應由本
    院將原判決撤銷改判。爰審酌被告明知未經許可不得持有具
    有殺傷力之槍枝，仍不知警惕，再有本件犯行，對人身安全
    及社會治安所構成之潛在威脅非輕，行為後未坦承犯行，惟
    念及被告未持扣案空氣長槍犯罪，尚未造成公眾或他人之現
    實惡害等一切情狀，量處如主文所示之刑及併科罰金，並諭
    知罰金如易服勞役之折算標準。扣案空氣長槍1 把（槍枝管
    制編號高鑑0000000000號，含狙擊鏡、瓦斯瓶各1 個）係屬
    違禁物，應依刑法第38條第1 項第1 款規定宣告沒收。至扣
    案8mm 鋼珠1 罐雖係被告所有，然既非違禁物，亦非供被告
    持有扣案空氣槍所需用之物，故不宣告沒收。
據上論結，應依刑事訴訟法第369 條第1 項前段、第364 條、第
299 條第1 項前段，槍砲彈藥刀械管制條例第8 條第4 項，刑法
第11條前段、第47條第1 項、第42條第3 項、第38條第1 項第1
款，判決如主文。
本案經檢察官林敏惠到庭執行職務。
中    華    民    國    97    年    5     月    30    日
                  刑事第八庭    審判長法  官   李炫德
                                      法  官   陳志銘
                                      法  官   郭玫利
以上正本證明與原本無異。
如不服本判決應於收受本判決後10日內向本院提出上訴書狀，其
未敘述上訴理由者，並得於提起上訴後10日內向本院補提理由書
狀（均須按他造當事人之人數附繕本）「切勿逕送上級法院」。
中    華    民    國    97    年    5     月    30    日
                                      書記官   楊茱宜
附錄本判決論罪科刑法條
槍砲彈藥刀械管制條例第8條第4項：
未經許可，持有、寄藏或意圖販賣而陳列第1 項所列槍枝者，處
3 年以上10年以下有期徒刑，併科新臺幣700 萬元以下罰金。


司法院資訊處製作；財團法人民間司法改革基金會備份。
